【裁判字號】    92,交聲更,24
【裁判日期】    920414
【裁判案由】    違反道路交通管理處罰條例聲明異議
【裁判全文】
臺灣臺北地方法院交通事件裁定                    九十二年度交聲更字第二四號
    異議人即
    受處分人  甲○○
右列異議人即受處分人因違反道路交通管理處罰條例案件，對於臺北市交通事件裁決
所中華民國九十一年三月七日所為之處分（原處分案號：北市裁三字第裁二二—Ｄ九
Ａ二五九七七一號），聲明異議，經本院於九十二年一月七日以九十一年度交聲字第
三三八號裁定駁回異議人之異議後，異議人不服提出抗告，經臺灣高等法院於九十二
年二月二十七日以九十二年度交抗字第一五四號裁定發回本院更為裁定，本院裁定如
左：
        主  文
異議駁回。
        理  由
一、按交通違規事件裁罰案件，性質上屬於交通行政主管機關本於職權就公法上具體
    事件所為之決定而對外直接發生法律效果之單方行政行為，參酌行政法院五十六
    年度判字第八一號判例意旨「本件原告行為時尚在舊所得稅法施行期間，實體上
    固應適用舊法，但被告官署稅捐稽徵程序開始於現行所得稅法令公布施行以後，
    程序上即應是新法」，故本件道路交通管理處罰條例雖於民國於九十一年七月三
    日公布修正、同年七月五日施行，違反道路交通管理事件統一裁罰標準及處理細
    則（後改稱為違反道路交通管理事件統一裁罰基準及處理細則）於九十一年八月
    三十日修正公布，而依行政「實體從舊，程序從新」原則，尚無比較新舊法問題
    ，而本件行為時法為修正前之舊法，倘無特別標示，則本件引用法條均係該行為
    時有效之舊法，核先敘明。
二、次按道路交通安全規則第二條第一項第一款及道路交通管理處罰條例第三條第八
    款均明文規定該等有關道路交通管理法規所指之「汽車」均包含「機器腳踏車」
    。又按汽（機）車駕駛人，行近行人穿越道，不減速慢行或行人穿越道有行人穿
    越時，不暫停讓行人先行通過，處新臺幣（下同）六百元以上一千八百元，又汽
    （機）車駕駛人，駕駛汽（機）車有違反道路交通管理處罰條例之行為，經交通
    勤務警察或依法令執行交通稽查任務人員制止時，不聽制止或拒絕停車接受稽查
    而逃逸者，除按各該條規定處罰外，處三千元以上六千元以下罰鍰，道路交通管
    理處罰條例第四十四條第二款、第六十條第一項定有明文，而汽（機）車駕駛人
    駕駛汽（機）車違反道路交通管理處罰條例第六十條第一項規定者，除應依該條
    所規定之罰鍰處罰外，並予記違規點數一點，道路交通管理處罰條例第六十三條
    第一項第一款亦定有明文。另逕行舉發違反道路交通管理事件，經汽（機）車所
    有人依通知單之應到案日期前到案，並告知違規駕駛人姓名、身分證統一編號及
    住址者，處罰機關應即另行通知違規駕駛人到案依法處理；逾應到案日期，處罰
    機關應依道路交通管理處罰條例第八十五條第三項規定處罰該汽（機）車所有人
    ，違反道路交通管理事件統一裁罰基準及處理細則第二十四條亦定有明文，易言
    之，如汽車駕駛人在前開違規時，為警當場攔停者，處罰機關固應對汽（機）車
    之駕駛人為處罰，惟若舉發機關並非當場對該部汽（機）車攔停，而係依違反道
    路交通管理事件統一裁罰基準及處理細則第二十三條第一項第四款規定不服指揮
    稽查而逃逸逕行舉發者，此際舉發機關只能依上開處理細則第二十三條第二項規
    定對汽（機）車所有人為掣單舉發，而如經舉發之汽（機）車所有人在舉發通知
    單上所載之應到案日期前到案，並告知處罰機關該實際違規駕駛人姓名、身分證
    統一編號及住址者，處罰機關應即依前開細則第二十四條規定處罰該名違規駕駛
    人，而如汽（機）車所有人未於應到案日期前到案或雖於應到案日期前到案，而
    未告知處罰機關實際之違規駕駛人者，處罰機關仍應依道路交通管理處罰條例第
    八十五條第三項「本條例關於車輛駕駛人之處罰，如應歸責於車輛所有人者，處
    罰車輛所有人。」規定，對車輛所有人加以處罰。
三、本件異議人即受處分人甲○○於九十一年一月十三日上午十時十分許，其所有之
    ＢＣＤ—三三五號重型機車在桃園縣環南路、德育路口之行人穿越道，遇行人穿
    越時，不暫停讓行人先行通過，遇在場指揮交通勤務之桃園縣警察局交通隊平鎮
    小隊警員陳國華認為異議人違反道路交通管理處罰條例第四十四條第二款條規定
    ，當場指揮制止，然該車仍不聽從制止強行衝過，故逕行掣單舉發，經桃園縣警
    察局裁罰後，異議人於到案日期前向原處分機關提出申訴，經原處分機關請舉發
    單位即桃園縣警察局調查結果，仍認異議人有前開違規行為，原處分機關乃依前
    揭道路交通管理處罰條例第四十四條第二款、第六十條第一項（裁決書舉發違規
    事實誤「不服制止」為「不服指揮」）、第六十三條第一項第一款之規定於九十
    一年三月七日裁處罰鍰四千二百元，並記違規點數一點。
四、本件異議意旨否認異議人有任何違反道路交通管理處罰條例規定之行為，辯稱：
    異議人固為本件被舉發機車所有人，事發時均在家中，未曾出門，而並無於前開
    時、地騎乘本件被舉發機車，況事發地距其工作、居住臺北甚遠，不可能行經該
    地云云。經查：
  (一)異議人所有本件被舉發之ＢＣＤ—三三五號重型機車，在桃園縣環南路、德育路
    口之行人穿越道，遇行人穿越時，不暫停讓行人先行通過，遇在場指揮交通勤務
    之桃園縣警察局交通隊平鎮小隊警員陳國華認為違反道路交通管理處罰條例第四
    十四條第二款條規定，當場指揮制止，然該車仍不聽從制止強行衝過，故逕行掣
    單舉發等情，業經證人陳國華於本院結證明確（見本院九十一年度交聲字第三三
    八號交通事件卷宗第十五頁至第十八頁所附九十一年九月二十六日筆錄），且以
    證人陳國華為目測舉發時，為天候良好、與違規車輛相距僅三公尺，而能明確指
    出被舉發機車車號等情相參，再佐以證人陳國華係本件原處分機關所認定異議人
    有右開違規行為之證人，其到庭在本院法官面前具結以言詞供述本件訴訟上之待
    證事實（即異議人有右開違規事實），因其與受處分人毫無怨懟，自無自陷於偽
    證罪之追訴而構詞誣賴受處分人之理，且於本件卷存證據資料內並無任何積極證
    據足以證明員警上開供述係屬虛偽，亦未有足以令人顯信其證述為不可採之品性
    證據或前科證據存在，本院自不得僅以證人為本見開單告發異議人之員警而全盤
    抹煞其餘訴訟上所具之證人資格，況受處分人就上開證人陳證，無法舉出或提出
    任何對其有利之證據資料，以使本院對證人所述產生合理之懷疑，而交通警察掣
    單舉發違反道路交通管理處罰條例所列之違規事實，本質上為行政處分，係公務
    員基於職務上之權力，依法就特定之具體事件上所為之具公法上效果之單方面行
    政行為，基於公務員為公法上行為具有公信力之原則，該行政行為當可被推定為
    真正，其據以依法處分之事實認定亦為正確無誤，本此公信原則，乃立法者賦予
    行政機關制定違反道路交通事件統一裁罰標準及處理細則，使勤務員警得當基礎
    分以達其維護交通秩序、安全之行政目的，反之若公務員一切行政行為均需預留
    證據以證其實，則國家行政勢必窒礙難行，據此，刑事訴訟法就犯罪證據有關之
    規定中與屬行政秩序罰之交通違規裁罰本質不合之部分，自不在準用之列，從而
    本院由製單員警陳證已可得異議人確有前開違規行為之心證，於異議人無其他舉
    發有誤之相關證據且本院經查業無何證據可認舉發有捏造事實之情時，值勤員警
    本其維護交通秩序及安原職責所為之舉發，自應推定其合法正確，而本件違規事
    實已堪認定。
  (二)另查證人陳國華雖曾於本院原審調查中陳稱：案發時係一男性駕駛等語（見本院
    九十一年度交聲字第三三八號交通事件卷宗第十七頁訊問筆錄），惟依前揭說明
    ，若舉發機關並非當場對該違規機車攔停，而係依違反道路交通管理事件統一裁
    罰基準及處理細則第二十三條第一項第四款規定不服指揮稽查而逃逸逕行舉發者
    ，且被舉發機車車號又經查證無誤，此際舉發機關只能依上開處理細則第二十三
    條第二項規定對該機車所有人為掣單舉發，而本件被舉發機車所有人在舉發通知
    單上所載之應到案日期前到案，並未告知處罰機關該實際違規駕駛人姓名、身分
    證統一編號及住址，處罰機關當然應即依道路交通管理處罰條例第八十五條第三
    項「本條例關於車輛駕駛人之處罰，如應歸責於車輛所有人者，處罰車輛所有人
    。」規定，對異議人即本件被舉發機車所有人加以處罰。且此規定並非「推定」
    之法律效果，與前揭說明所謂警員舉發內容之推定效力不同，自不容另立反證或
    再於裁罰另辯稱機車所有人非實際駕駛人云云，而請求撤銷原處分（詳參附件）
    。異議人空言並未騎車經過案發時、地云云，亦無從採為對異議人有利之認定。
    是以，論者有謂，「本件交通違規，是否確係由抗告人騎乘前揭車輛？警員目測
    舉發記車號時，是否有看錯或記錯之情形？如員警所載之車號資料並無錯誤，抗
    告人即車輛所有人是否確有可歸責之事由？」尚有研求必要云云，恐有誤會。
五、綜上所述，原處分機關依行為時之道路交通管理處罰條例第四十四條第二款、第
    六十條第一項之規定，從輕分別裁處一千二百元、三千元罰鍰，共四千二百元之
    罰鍰，並據同條例第六十三條第一項第一款之規定記違規記點數一點，核無不合
    。本件聲明異議為無理由，應予駁回。
據上論斷，應依道路交通案件處理辦法第十九條，裁定如主文。
中      華      民      國    九十二    年      四      月     十四     日
                                    臺灣臺北地方法院交通法庭
                                        法  官  黃程暉
右正本證明與原本無異。
如不服本裁定，應於裁定送達後五日內向本院提出抗告狀。
                                        書記官  張華瓊
中      華      民      國    九十二    年      四      月     十六     日


司法院資訊處製作；財團法人民間司法改革基金會備份。
